臺灣高等法院民事裁定　　　　　　　　 96年度再易字第106號
再審原告　丙○○原名顏黎莉）.
再審被告　甲○○
　　　　　乙○○
上列當事人間請求損害賠償事件，再審原告對於中華民國96年2
月27日本院95年度上易字第1055號確定判決提起再審之訴，本院
裁定如下：
      主    文
再審之訴駁回。
再審訴訟費用由再審原告負擔。
      理    由
一、按提起民事再審之訴，應於30日之不變期間內提起；前項期
    間，自判決確定時起算，判決於送達前確定者，自送達時起
    算；其再審之理由發生或知悉在後者，均自知悉時起算，民
    事訴訟法第500條第1項、第2項前段定有明文。又按送達不
    能依同法第136條及第137條規定為之者，得將文書寄存送達
    地之自治或警察機關，並作送達通知書兩份，一份黏貼於應
    受送達人住居所、事務所、營業所或其就業處所門首，另一
    份置於該送達處所信箱或其他適當位置，以為送達；寄存送
    達，自寄存之日起，經十日發生效力，同法第138條第1項、
    第2項亦有明文。而提起再審之訴，關於遵守再審不變期間
    之證據，應以訴狀表明，提出於管轄法院為之，同法第501
    條第1項第4款亦有明文，故「提起再審之訴之原告，如主張
    其再審理由知悉在後者，應就所主張之事實負舉證之責任」
    （最高法院30年抗字第443號判例意旨參照）。
二、查本院95年度上易字第1055號確定判決（下稱原確定判決）
    於民國96年2月27日宣判，應送達於再審原告之判決正本，
    並於同年3月7日寄存送達於台北縣政府警察局新店分局雙城
    派出所，業經本院調閱原確定判決全卷審核無誤。因原確定
    判決不得上訴第三審，於宣判日即告確定，依上開規定，本
    件再審之訴應自寄存之日起經10日起算30日之不變期間內提
    起，乃再審原告遲至同年7月20日，始行提起本件再審之訴
    ，有「聲請再審之訴狀」上之收狀章戳足憑（見本院卷第1
    頁），顯已逾提起再審之訴30日之不變期間，再審原告雖於
    本院96年8月13日準備程序期日陳稱：「根據民事訴訟法第
    496條第9款為判決基礎之證物係偽造或變造者請求，我是在
    （96年）5月26日知道被變造或偽造，96年7月20日收到刑事
    判決，知道證人證詞前後不一，證物已經有兩種版本了」等
    語（見本院卷第26頁背面），惟臺灣臺北地方法院96年度易
    字第451號甲○○、乙○○傷害案件業經檢察官提起上訴，
    有再審原告所提臺灣臺北地方法院檢察署96年6月28日北檢
    盛問96請上250字第687號函、本院刑事庭傳票等影本在卷可
    稽（見本院卷第10、11頁），且該刑事判決並非屬民事訴訟
    法第496條第2項所稱「為判決基礎之證物係偽造或變造者」
    經宣告有罪之確定判決，再審原告復未另行表明其他遵守不
    變期間之證據，即難逕認其就再審理由有知悉在後之情事，
    則其以原確定判決有民事訴訟法第496條第1項第9款所規定
    之事由，提起本件再審之訴，難認已符合法定期間之要件，
    自應予以駁回。
三、據上論結，本件再審之訴為不合法，爰依民事訴訟法第502
    條第1項、第95條、第78條，裁定如主文。
中　　華　　民　　國　　96　　年　　8 　　月　　20　　日
                    民事第四庭
                  　　　審判長法  官  張劍男
                              法  官  丁蓓蓓
                              法  官  陳昆煇
正本係照原本作成。
不得抗告。
中　　華　　民　　國　　96　　年　　8 　　月　　20　　日
　　　　　　　　　　　　　　　書記官  李佳樺
